最高法院民事裁定　　　　　　　一○○年度台抗字第六九七號
再　抗告　人　成霖建設股份有限公司
兼法定代理人　竺天翔
再　抗告　人　陳誠德
　　　　　　　謝建新
　　　　　　　謝素
共　　　　同
訴 訟代理 人　柯宜姍律師
上列再抗告人因與相對人國寶人壽保險股份有限公司等間請求確
認股東會決議無效等事件，聲請假處分，對於中華民國一○○年
六月二十九日台灣高等法院裁定（一○○年度抗字第七七五號）
，提起再抗告，本院裁定如下：
    主  文
再抗告駁回。                                            
再抗告訴訟費用由再抗告人負擔。
    理  由
按對於抗告法院以抗告有理由而廢棄或變更原裁定之裁定，或以
抗告無理由而駁回抗告之裁定再為抗告，僅得以其適用法規顯有
錯誤為理由，並應經再抗告法院許可；此項許可，以原裁定所涉
及之法律見解具有原則上之重要性為限，此觀民事訴訟法第四百
八十六條第四項及第四百九十五條之一第二項準用第四百六十九
條之一規定甚明。又所謂適用法規顯有錯誤，係指原法院就其取
捨證據所確定之事實適用法規顯有錯誤而言。本件相對人以再抗
告人成霖建設股份有限公司（下稱成霖公司）於民國九十九年三
月二十六日召開之股東會（下稱系爭股東會）有無效或得撤銷之
原因，該次所選出之董事、監察人即再抗告人竺天翔、陳誠德、
謝建新、謝素（下稱竺天翔以次四人）不合法為由，向台灣台
北地方法院（下稱台北地院）聲請假處分，經該院准相對人供擔
保後，禁止竺天翔以次四人各行使成霖公司董事長、董事或監察
人職權，及選任楊金順律師為成霖公司臨時管理人，再抗告人不
服，提起抗告。原法院以：相對人國寶人壽保險股份有限公司（
下稱國寶公司）出資購買大樓，借名登記為成霖公司所有。又成
霖公司全部資本額，亦由國寶公司出資，並將成霖公司股份委託
登記於國寶公司員工即相對人陳良宜、蔡秉宏（原名蔡天送），
以及第三人吳焜龍、吳頌恩、邱康寧等人名下，由彼等擔任成霖
公司股東及董事、監察人。系爭股東會係邱康寧違法移轉股份予
第三人邢福彪所召集，相對人已訴請確認其決議無效或得撤銷，
系爭股東會中所選任之董事、監察人竺天翔以次四人應不具合法
資格等情，業據提出股東名簿、公司登記資料、起訴狀、判決書
、撤銷公司登記函、股東會、董事會記錄、執行命令、假處分裁
定、股東會簽到簿及證交稅繳款書為證，足見系爭股東會決議之
效力，在兩造間尚有爭執，且該爭執之法律關係亦經台北地院九
十九年度重訴字第六○五號判決（下稱第六○五號判決）應予撤
銷。又國寶公司出資購買借名登記於成霖公司名下之不動產應有
部分已由成霖公司債權人聲請法院強制執行，現正由台灣金融資
產股份有限公司進行拍賣程序中，堪認相對人所主張若任由竺天
翔以次四人控制及管理成霖公司之資產，將來有難以回復之重大
損害之虞等情，已為相當之釋明，自符合定暫時狀態處分之要件
，應禁止該四人在本案訴訟判決確定前，各行使如原裁定附表禁
止內容欄所示職權之暫時狀態處分，及選任楊金順律師為臨時管
理人，以免成霖公司遭受損害等詞，爰維持台北地院所為之裁定
，駁回再抗告人之抗告（並將原裁定主文第一項更正增列「在本
案訴訟確定前」等字之定暫時狀態處分）。
查民事訴訟法第五百三十八條第一項規定，於爭執之法律關係，
為防止重大之損害或避免急迫之危險或有其他相類之情形而有必
要時，得聲請為定暫時狀態之處分。因此，定暫時狀態處分之本
案訴訟，無論給付之訴、確認之訴或形成之訴，衹須能確定兩造
間爭執之法律關係即屬之。定暫時狀態之處分，並非為保全債權
人請求之強制執行，而係準用保全強制執行假處分之規定，以定
爭執之法律關係之暫時狀態而已。至債權人主張之實體上理由是
否正當，則非屬定暫時狀態處分程序所能審究。又依民事訴訟法
第五百三十八條之四準用第五百三十五條規定，法院為定暫時狀
態處分之裁定，如認為有必要時，得選任管理人，其管理人之人
選以何人為適當，法院自得酌量定之，非當事人所得任意指摘（
本院二十一年抗字第三七號、二十七年抗字第四三七號判例參照
）。本件相對人業已釋明就爭執之法律關係，有定暫時狀態之處
分之必要，並陳明願供擔保以補釋明之不足，原法院因以上述理
由准相對人供擔保後，為竺天翔以次四人各不得行使成霖公司董
事長、董事或監察人職權，及選任楊金順為臨時管理人之裁定，
經核並無適用法規顯有錯誤之情事。竺天翔以次四人抗告論旨，
雖以：第六○五號判決已駁回相對人確認系爭股東會決議無效之
先位訴訟，且本件假處分所爭執之法律關係存在於何人之間，尚
有不明。又原裁定選任臨時管理人，未斟酌雙方當事人之利益云
云，然查再抗告人所陳上開理由，均核與適用法規是否顯有錯誤
無涉，且無涉及之法律見解具有原則上之重要性，依上說明，竺
天翔以次四人再為抗告，自不應許可。另查本件假處分已聲請執
行完畢，且成霖公司亦已辦理登記楊金順為該公司之臨時管理人
，而成為該公司之代表人，有台北地院民事執行處一○○年五月
四日函、台北市政府函、公司基本資料查詢表可稽（見台北地院
卷三五六、三四三頁、原法院卷二一七頁），依民事訴訟法第五
百三十八條之四準用第五百三十三條本文再準用第五百二十八條
第四項規定，竺天翔自不得行使成霖公司董事長之職權，而應由
楊金順代行該公司董事長之職權。成霖公司明知竺天翔並非其代
表人，仍逕由竺天翔代理其提起再抗告，其法定代理權顯有欠缺
，而成霖公司迄仍爭執選任楊金順為臨時管理人之適法性，爰不
經補正之程序，認成霖公司之再抗告為不合法。
據上論結，本件再抗告為不合法。依民事訴訟法第四百九十五條
之一第二項、第四百八十一條、第四百四十四條第一項、第九十
五條、第七十八條，裁定如主文。
中    華    民    國  一○○  年    九    月   十五   日
                      最高法院民事第七庭
                          審判長法官  顏  南  全  
                                法官  林  大  洋  
                                法官  鄭  傑  夫  
                                法官  陳  玉  完  
                                法官  陳  重  瑜  
本件正本證明與原本無異
                                      書  記  官  
中    華    民    國  一○○  年    九    月  二十七  日
                                                   ｍ